【裁判字號】    89,婚,447
【裁判日期】    891208
【裁判案由】    離婚
【裁判全文】
臺灣臺南地方法院民事判決  八十九年度婚字第四四七號
    原      告  乙○○
    訴訟代理人  向文英律師
    被      告  甲○○○    住.
    訴訟代理人  葉秀君      住.
右當事人間請求離婚事件，本院判決如左：
    主      文
准原告與被告離婚。
訴訟費用由被告負擔。
    事      實
甲、原告方面：
  一、聲明：求為判決如主文。
  二、陳述：
    （一）兩造於民國六十二年一月十日結婚，婚後共同居住於台南市○區○○街一
          六三巷九號，並共同育有四名子女（均已成年）。惟兩造婚後即感情不睦
          ，被告並於七十餘年間無故離家出走，棄家庭不顧，並於本院提起離婚訴
          訟，惟遭本院民事庭判決駁回。被告於上開訴訟敗訴後，仍未返家共同生
          活，並將戶籍遷出，拒絕與原告同居，完全不聞不問。兩造互不往來已十
          餘年，夫妻關係形同陌路，連兩造子女結婚，均各自為子女辦理婚宴宴請
          己方親友，幾無夫妻情份可言，此兩造子女及親友均知。
    （二）按夫妻之一方以惡意遺棄他方在繼續狀態中者，他方得向法院請求離婚，
          民法第一千零五十二條第五款定有明文。又按有重大事由難以維持婚姻者
          ，夫妻之一方得請求離婚，同法第二項復有明文規定。本件被告自七十年
          間即離家出走迄今未與原告同居，期間更對原告提起離婚之訴訟，敗訴後
          仍未與原告共同生活，顯有惡意遺棄原告之意思與事實，且仍持續中，自
          符合民法第一千零五十二條第五款之事由，原告得據為請求離婚。又兩造
          已形同陌路，除未共同生活已達十多年之事實外，於子女結婚時，亦未能
          捐棄成見，各自為子女辦理喜宴，顯見兩造之婚姻已名存實亡，無復共同
          生活之可能，婚姻有難以維持之重大事由存在，參酌最高法院八十九年度
          台上字第一０八一號、八十八年度台上字第二五二０號裁判意旨，原告亦
          得依同法第二項規定為離婚之請求。
  三、證據：提出戶籍謄本五件，最高法院判決影本二件、並聲請訊問兩造子女葉秀
      君、葉秀珍、葉玉玲。
乙、被告方面：
    被告未於言詞辯論期日到場，然據其先前到庭所為之陳述臚列於下：
   一、聲明：被告同意與原告離婚。
   二、陳述：
     （一）被告是因為遭受原告毆打才會離家，而且被告事後曾多次欲返家同住，
           但遭原告趕走，並非惡意遺棄原告，拒絕與原告共同生活。
     （二）兩造確實已經十多年沒往來，子女結婚時，也各自辦喜宴宴請親友。
丙、本院依職權調閱七十八年度婚字第二四二號離婚卷宗、七十九年度家訴字第三一
    號協同辦理離婚登記卷宗。
    理      由
一、被告經合法通知，未於言詞辯論期日到場，核無民事訴訟法第三百八十六條所列
    各款情形，爰依原告之聲請，由其一造辯論而為判決。
二、原告主張：兩造於六十二年一月十日結婚，婚後共同居住於台南市○區○○街一
    六三巷九號，並共同育有四名子女（均已成年）。惟兩造婚後即感情不睦，被告
    並於七十餘年間無故離家出走，棄家庭不顧，並向本院提起離婚訴訟，惟遭本院
    民事庭判決駁回。被告於上開訴訟敗訴後，仍未返家共同生活，並將戶籍遷出，
    拒絕與原告同居，完全不聞不問，顯有惡意遺棄原告之事實及意思。又兩造互不
    往來已十餘年，夫妻關係形同陌路，連兩造子女結婚，均各自為子女辦理婚宴宴
    請己方親友，幾無夫妻情份可言。爰依據民法第一千零五十二條第一項第五款及
    同條第二項之事由，訴請與被告離婚等情。被告則以：伊並未惡意遺棄原告，伊
    係因為遭受原告毆打離開家。伊夫妻確實已經十多年未曾往來，也未共同生活，
    連子女結婚亦各自宴請親友，所以伊同意與原告離婚等語。
三、本件原告主張兩造為夫妻，現婚姻關係存續中之事實，業據其提出戶籍謄本為證
    ，且為被告所不爭執，堪信為真實。
四、本件原告主張被告無故離家多年，且曾訴請本院判決離婚，經判決敗訴後，仍未
    返家同住，迄今已十餘年，是被告顯有惡意遺棄原告之意思及事實等情。被告對
    於兩造十多年未曾共同生活之事實，固不爭執，然否認有惡意遺棄原告之意思，
    並辯稱：伊因遭受原告毆打，並被原告趕出家等語置辯。經查，原告雖否認有毆
    打被告及將被告推出家門之情事，然經兩造次女葉秀君到庭證稱：約在七十三年
    間，即我念小學三年級時，印象中我父親常常喝酒後打我媽媽，次數非常頻繁。
    七十八年八月二月那天剛好是我生日，所以我印象深刻，我爸爸出去工作，回來
    後不知道為何原因，就打我媽媽，把我媽媽趕出去。之後我爸爸就很少回家，當
    中我媽媽會常常回來看我們，拿生活費給我們，直到我媽媽於七十九年、八十年
    間有能力在公園路買房子時，我媽媽就來帶我們一起住，扶養我們四個小孩子。
    我媽媽是覺得很不甘心，因為我媽媽並沒有惡意遺棄我爸爸等語明確。並經本院
    調閱七十八年度婚字第二四二號離婚卷宗，兩造之三女葉玉玲於該案審理中亦到
    庭證稱：七十八年八月二日當天，父親將母親推出去，說房子是他買的，因為那
    天吃拜拜晚一點回家，回家後爸爸就把媽媽推出家門等語屬實。且被告主張遭受
    原告毆打之事實，業據其於該案中提出診斷證明書二紙及悔過書一紙為證，而原
    告對於被告受傷之事，亦坦承係其動手拉被告所造成（見該卷八月十八日言詞辯
    論筆錄）等語。綜上所述，被告雖離家迄今已十餘年，然肇因於原告對其身體實
    施不法侵害，且係原告主動將被告驅趕離家，被告主觀上並無惡意遺棄原告之意
    圖。是以原告主張被告有惡意遺棄原告之事實，顯屬無據，自難憑採。從而，原
    告依據民法第一千零五十二條第一項第五款之事由訴請與被告離婚，為無理由，
    不應准許。
五、按有前項以外之重大事由，難以維持婚姻者，夫妻之一方得請求離婚，民法第一
    千零五十二條第二項前段定有明文。是以婚姻是否有難以維持婚婚姻之重大事由
    ，應以該婚姻是否已生破綻而無回復之希望，並依客觀標準認定，任何人倘處於
    同一境況，均將喪失維持婚姻意欲之程度者，即認有難以維持婚姻之事由。本件
    原告主張兩造已十餘年未曾互相往來，且於兩造子女結婚時亦各自辦理喜宴宴請
    親友等情，為被告所不爭執，且據兩造長女葉秀珍及三女葉玉玲到庭證述屬實，
    可信為真正。本院斟酌兩造已十餘年未曾往來，甚至面對子女終身大事，亦不願
    互相溝通，各自為子女辦理喜宴等情，顯見兩造幾無夫妻之情份，徒具夫妻之名
    。被告並向本院表示同意與原告離婚等情。及兩造之長女葉玉珍及三女葉玉玲到
    庭陳述兩造目前均各有異性伴侶，並與各自異性伴侶同住之事實，及兩造均無維
    繫婚姻之意欲，希望離婚，但是因為被告不願見到原告才未同去戶政事務所辦理
    離婚登記等語，足徵兩造均無共同生活之意欲。再參以本院調閱之七十八年度婚
    字第二四二號離婚卷宗及七十九年度家訴字第三一號協同辦理離婚登記卷宗觀之
    ，兩造早於七十八年及七十九年間即無共同生活之意願，已協議離婚並簽訂離婚
    協議書，僅因事後未辦理離婚登記，致婚姻關係現仍存續等情。堪信兩造均無維
    繫婚姻之意願，婚姻已生破綻，而無回復之可能，任何人處於該婚姻境況中，亦
    喪失維持婚姻之意願。從而，本件原告主張有民法第一千零五十二條第一項以外
    之重大事由，依同條第二項請求與被告離婚，為有理由，應予准許。
六、結論：本件原告之訴為有理由，依民事訴訟法第三百八十五條第一項前段、第七
    十八條判決如主文。
中      華      民      國    八十九    年     十二     月      八      日
                                臺灣臺南地方法院民事第三庭
~B法      官  許蕙蘭
右正本證明與原本無異
如對本判決不服，須於判決送達後廿日內向本院提出上訴狀
中      華      民      國    八十九    年     十二     月     八       日
~B法院書記官  賴政安


司法院資訊處製作；財團法人民間司法改革基金會備份。
